【裁判字號】    92,聲再,182
【裁判日期】    920731
【裁判案由】    詐欺聲請再審
【裁判全文】
臺灣高等法院臺中分院刑事裁定                 九十二年度聲再字第一八二號
    再審聲請人
    受 判決 人  己○○
                丁○○
                辛○○
                乙○○
                丙○○
               戊○○
                甲○○
                庚○○
右列聲請人因詐欺案件，對於本院中華民國九十一年六月十九日九十年度上訴字第一
六三○號第二審確定判決（臺灣南投地方法院八十九年度訴字第四四二號、臺灣南投
地方法院檢察署八十九年度偵字第二八五九、三八一五號），聲請再審，本院裁定如
左：
    主      文
再審之聲請駁回。
    理      由
一、聲請意旨略稱：鈞院九十年度上訴字第一六三○號刑事判決（詐欺部分），因重
    要證據漏未審酌，致有違誤，聲請人等提起再審，茲補呈理由事：(一)、鈞院九十
    年上訴字第一六三○號刑事判決，聲請人等於法定不變二十日之期間內，依刑事
    訴訟法第四百二十一條、第四百二十四條之規定，於九十一年七月五日提起再審
    ，故聲請人等提出再審之程序與規定並無不合。鈞院九十二年度聲再字第一○一
    號刑事裁定，認定聲請人等提再審之程序違背規定，顯非事實，故原裁定駁回再
    審之聲請，實有不當。本案係檢察官不服臺灣南投地方法院八十九年度訴字第四
    四二號刑事判決提起上訴，原審法院因第一審判決之重要證據漏未審酌，致有冤
    情。(二)、(1)查九二一大地震後，內政部就慰助金之發放對象，先以民國八十八年
    九月三十日臺內社字第八八八五四六五號函規定略以：「慰助金由災前有戶籍
    登記且實際居住之現住戶具領」，內政部旋以八十八年十月一日臺內社字第八
    八八二三三九號函規定修正略以：「慰助金由災前有戶籍登記且有實際居住之現
    住戶具領。至如未設籍而有實際居住之事實者，得以切結書由村（里）長認定後
    申領」。可見未設籍者，亦可申領慰助金，並非有戶籍登記者，才可以申領。故
    內政部八十八年十月一日函係本案重要證據，原審法院係依內政部八十八年九月
    三十日函之規定，認定只有戶籍登記且實際居住者，才能申領慰助金，顯非事實
    ，故原審法院適用法則顯有錯誤，原判決當然違背法令。(2)次查聲請人等係以養
    鹿為生，在九份二山上搭蓋弘大、永長豐、本吉等畜牧場養鹿，並興建長石巷五
    六號及六○號住屋居住。聲請人等於七十七年至八十八年間，將戶籍遷入南港路
    九十八號、一○三之二號、中正路四段二○○號等住屋且設有戶籍登記，係住所
    。長石巷五六號及六○號住屋因戶籍遷出未設籍，係居所。長石巷五六號及六○
    號住屋，雖未設籍，但因養鹿為生，每天必須上山養鹿，故經常居住於長石巷五
    六號及六○號住屋，並有炊食、用電、住宿等情，業據證人吳鎮南、蔣秀鳳、古
    仁華、李文森、黃隆海等五人到庭結證屬實在案。足證聲請人等雖未設籍於長石
    巷五六號及六○號之全倒住屋，但確有實際居住之事實。從而可知，證人朱崗雄
    、張瑞佑二人陳述：「聲請人等約於七十幾年間，已搬到山下房屋，山上房屋改
    做養鹿場，無居住之事實」，「山上房屋係養鹿之鹿寮」等語皆係不實之言。故
    長石巷五六號及六○號住屋係未設籍之全倒住屋，聲請人等有實際居住之事實，
    係第一審判決之重要證據。聲請人等將戶籍遷入山下房屋，長石巷五六號及六○
    號住屋係未設籍之住屋而已，原審法院漏未審酌，認定聲請人等無居住事實，致
    有違誤。(3)九二一大地震後，聲請人等未設籍之長石巷五六巷及六○號住屋被砂
    石掩埋，南港村幹事李文森現場勘查，認定符合住屋全倒之標準。在「勘查報表
    」勾劃為全倒住屋，且因九份二山上房屋深埋地底，李文森爰記述「無法勘查」
    為事實陳述，有國姓鄉公所九十二年三月五日函影本一件附卷可稽。又國姓鄉公
    所係發放慰助金之承辦機關，為便舉證作業，該所制定「居住證明書」格式一件
    ，提供全鄉災民及村辦公處使用。南港村幹事李文森將「證明書」之名稱更改為
    「確實居住切結書」，提供南港村未設籍全倒住屋之災民使用。「證明書」與「
    切結書」之內容相同。故「切結書」之內容亦是國姓鄉公所制定。有「證明書」
    、「切結書」、國姓鄉公所九十二年一月十七日函等影本三件附卷可稽。聲請人
    等係於八十八年十月十八日至同年十一月一日間提出慰助金之申請。故應適用修
    正後之內政部八十八年十月一日函後段：「至如未設籍而有實際居住之事實者，
    得以切結書由村（里）長認定後申領」之規定辦理。聲請人等申請時，李文森便
    提供國姓鄉公所制定之「切結書」格式一式八份交付聲請人等填寫全倒房屋門牌
    號碼及全戶人口姓名。便交還李文森轉送村長林東漢認定簽章，再呈送鄉公所審
    查。鄉公所係審查「勘查報表」及其附送之「切結書」等證明文件無誤，而核予
    聲請人等住屋全倒慰助金。查「勘查報表」，係南港村幹事李文森所填寫，「切
    結書」係國姓鄉公所制定之格式。國姓鄉公所審查「勘查報表」及「切結書」，
    豈有被騙之理。故聲請人等無詐領慰助金租金補助也甚明。「切結書」，係國姓
    鄉公所制定，故為本案之重要證據，原審法院漏未審酌，致認定聲請人等出具不
    實之「切結書」之事實顯有錯誤。故聲請人等被錯判詐欺之罪刑，深感冤枉，爰
    依法補呈理由，以期平反冤抑等語。
二、按法院認為無再審理由者，應以裁定駁回之；經前項裁定後，不得更以同一原因
    聲請再審；又法院認為聲請再審之程序違背規定者，應以裁定駁回之，刑事訴訟
    法第四百三十四條、第四百三十三條分別定有明文。經查，本件再審聲請人所執
    上述內政部八十八年十月一日臺內社字第八八八二三三九號函、證人吳鎮南、
    蔣秀鳳、古仁華、李文森、黃隆海之證言、未設籍但實際有居住之事實及「確實
    居住切結書」等，認為本院原確定判決未審酌上開重要證據有再審之原因，聲請
    再審，經本院九十一年七月三十日、同年九月十八日分別以九十一年度聲再字第
    一四九號、九十一年度聲再字第一八四號裁定，認為不符刑事訴訟法第四百二十
    一條聲請再審之要件，聲請再審為無理由及以同一原因聲請再審，再審之程序違
    背規定等而予駁回再審之聲請，此有該案裁定二份在卷可稽。茲再審聲請人再執
    同一原因聲請再審，揆諸前揭說明，本件再審聲請之程序顯屬違背規定，應予駁
    回。
三、據上論斷，應依刑事訴訟法第四百三十三條、第四百三十四條第一項，裁定如主
    文。
中      華      民      國      九十二  年      七      月      三十一  日
                                臺灣高等法院臺中分院刑事第六庭
                                      審判長法  官  李  文  雄
                                            法  官  邱  顯  祥
                                            法  官  陳  秀  
右正本證明與原本無異。
不得再抗告。
                                            書記官  黃  禎  祥
中      華      民      國      九十二  年      八      月      四      日
                                                                     Ａ


司法院資訊處製作；財團法人民間司法改革基金會備份。
